臺灣彰化地方法院刑事判決　　　　　　　100年度訴字第233號
公　訴　人　臺灣彰化地方法院檢察署檢察官
被　　　告　張錦堂
上列被告因違反毒品危害防制條例，經檢察官提起公訴（99年度
毒偵字第2519號），被告於準備程序就被訴事實，為有罪陳述，
本院合議庭裁定由受命法官以簡式審判程序審理，判決如下:
    主  文
張錦堂施用第一級毒品，處有期徒刑柒月。又施用第二級毒品，
處有期徒刑伍月；另案扣押之甲基安非他命陸包（總毛重肆點伍
肆公克），沒收銷燬之；另案扣押吸食器壹組、玻璃球壹個，均
沒收。應執行有期徒刑拾月，另案扣押之甲基安非他命陸包（總
毛重肆點伍肆公克），沒收銷燬之；另案扣押吸食器壹組、玻璃
球壹個，均沒收。
    犯罪事實
一、張錦堂前於民國89年間，因施用毒品案件，經臺灣臺中地方
    法院裁定送觀察、勒戒後，認無繼續施用毒品傾向，於89年
    1月25日執行完畢釋放（初犯），經臺灣臺中地方法院檢察
    署檢察官以89年度毒偵字第450號為不起訴處分；嗣又於初
    次觀察勒戒執行完畢釋放後五年內之90年1月間，因施用第
    二級毒品案件，經同院裁定送觀察、勒戒後，認無繼續施用
    毒品傾向，於90年9月6日觀察勒戒執行完畢釋放（二犯），
    經臺灣臺中地方法院檢察署檢察官以90年度戒毒偵字第2980
    號為不起訴處分。又於初次觀察、勒戒執行完畢釋放後5年
    內之91年5月間某日起至91年8月止，犯連續施用第一、二級
    毒品罪，經追訴處罰後，由臺灣臺中地方法院以91年度訴字
    第2468號刑事判決分別判處有期徒刑1年、8月，定應執行刑
    有期徒刑1年6月確定（三犯）。張錦堂又基於施用第一級毒
    品海洛因之犯意，於99年11月29日上午7時許，在其位於彰
    化縣彰化市○○里○○路○段521巷10號8樓居所，以將海洛
    因摻入香菸中點火吸食之方式，施用第一級毒品海洛因1次
    。另基於施用第二級毒品甲基安非他命之犯意，於99年11月
    27日晚上10時許，在上揭居所，以將第二級毒品甲基安非他
    命置入玻璃球內，點火燒烤吸食其產生煙霧之方式，施用第
    二級毒品甲基安非他命1次，嗣於同年月29日下午7時45分許
    ，經警持搜索票在其前揭居所執行搜索查獲，當場扣得其99
    年11月27日晚上10時許施用第二級毒品後剩餘之甲基安非他
    命6包(總毛重4.54公克)，及其所有供施用甲基安非他命所
    使用之吸食器1組、玻璃球1個（以上物品均扣押於本院99年
    度訴字第1676號案），並徵其同意採集尿液送驗，結果呈毒
    品嗎啡、可待因、甲基安非他命及安非他命陽性反應，始知
    上情。
二、案經彰化縣警察局移送臺灣彰化地方法院檢察署檢察官偵查
    起訴。
    理  由
一、被告張錦堂於本院準備程序中，就上揭犯罪事實均為有罪之
    陳述，且所犯係死刑、無期徒刑、最輕本刑為3年以上有期
    徒刑以外之罪，經本院合議庭依刑事訴訟法第273條之1第1
    項之規定，裁定由受命法官1人獨任進行簡式審判程序，先
    予敘明。
二、上開犯罪事實，迭據被告張錦堂於警詢、檢察官偵查中、本
    院準備程序及審理時自白不諱，且被告張錦堂於99年11月29
    日經警採尿送驗，呈可待因、嗎啡、甲基安非他命及安非他
    命陽性反應，有勘察採證同意書、彰化縣警察局刑警大隊偵
    查第一隊委託檢驗尿液代號與真實姓名對照認證單及99年12
    月10日詮昕科技股份有限公司濫用藥物尿液檢驗報告附卷足
    稽，此外，復有如犯罪事實欄之甲基安非他命6包(總毛重4.
    54公克)，及其所有供其施用甲基安非他命所使用之吸食器1
    組、玻璃球1個扣案足稽，足徵，被告自白與事實相符，得
    作為不利被告認定依據，事證明確，應依法論科。
三、按施用第一、二級毒品為犯罪行為，毒品危害防制條例第10
    條第1項及第2項各定有處罰明文。故施用該毒品者，依前揭
    規定本應科以刑罰，惟基於施用毒品之人，兼有病患屬性，
    乃於刑事政策上對合於一定條件之施用者，依同條例第20條
    、第23條之規定，施以觀察、勒戒及強制戒治之治療，期以
    保安處分替代刑罰，戒斷其身、心癮。嗣因其程序過於繁雜
    ，上揭條例於民國92年7月9日修正公布，自93年1月9日施行
    ，將該條例第20條、第23條之保安處分程序，單純區分為「
    初犯」、「五年內再犯」及「五年後再犯」三種；依其立法
    理由之說明：「初犯」，經觀察、勒戒或強制戒治後，應為
    不起訴處分或不付審理之裁定；經觀察、勒戒或強制戒治執
    行完畢釋放後，「五年內再犯」者，因其再犯率甚高，原實
    施之觀察、勒戒及強制戒治既已無法收其實效，爰依法追訴
    或裁定交付審理。至於經觀察、勒戒或強制戒治執行完畢釋
    放後，「五年後再犯」者，前所實施之觀察、勒戒或強制戒
    治已足以遮斷其施用毒品之毒癮，為期自新及協助其斷除毒
    癮，仍適用「初犯」規定，先經觀察、勒戒或強制戒治之程
    序。從而依修正後之規定，僅限於「初犯」及「五年後再犯
    」二種情形，始應先經觀察、勒戒或強制戒治程序，不能逕
    行起訴，亦即設為施用毒品罪起訴條件之限制。但倘被告於
    五年內已再犯，經依法再為保安處分或追訴處罰者，縱其第
    三次（或第三次以上）施用毒品之時間，在初犯之保安處分
    執行完畢釋放後五年以後，即非屬「五年後再犯」之情形，
    且因前有「五年內再犯」情形，顯見其再犯率甚高，原實施
    之保安處分無法收其實效，毋庸仍予寬典處遇，而應依該條
    例第10條逕予刑罰制裁（最高法院99年台非字第277號判決
    參照，同旨見最高法院99年台上字第5726號、98年台非字第
    240、12號、98年台上字第7296號、97年台非字第540、406
    、342號判決），本件被告於89年間，因施用毒品案件，經
    臺灣臺中地方法院裁定送觀察、勒戒後，認無繼續施用毒品
    傾向，於89年1月25日執行完畢釋放（初犯），經臺灣臺中
    地方法院檢察署檢察官以89年度毒偵字第450號為不起訴處
    分；嗣又於初次觀察勒戒執行完畢釋放後五年內之90年1月
    間，因施用第二級毒品案件，經同院裁定送觀察、勒戒後，
    認無繼續施用毒品傾向，於90年9月6日觀察勒戒執行完畢釋
    放（二犯），經臺灣臺中地方法院檢察署檢察官以90年度戒
    毒偵字第2980號為不起訴處分。又於初次觀察、勒戒執行完
    畢釋放後5年內之91年5月間某日起至91年8月止，再犯連續
    施用第一、二級毒品罪，經追訴處罰後，由臺灣臺中地方法
    院以91年度訴字第2468號刑事判決分別判處有期徒刑1年、8
    月，定應執行刑有期徒刑1年6月確定（三犯）之事實，有臺
    灣臺中地方法院檢察署檢察官90年度戒毒偵字第2980號不起
    訴處分書、臺灣臺中地方法院91年度訴字第2469號刑事判決
    、臺灣高等法院被告在監在押全國紀錄表及臺灣高等法院被
    告前案紀錄表足稽，顯見被告並非於初次觀察、勒戒執行完
    畢釋放後五年內均無任何施用毒品之犯行，且其既已於初次
    觀察、勒戒執行完畢釋放後五年內，再犯施用毒品之罪，先
    後經觀察勒戒執行完畢及追訴處罰，其已符合毒品危害防制
    條例第23條第2項所定之追訴要件，揆諸前開毒品危害防制
    條例條文及說明，被告所為本件施用第一、二級毒品罪行，
    即無「五年後再犯」規定之適用，自毋須再重新施予觀察、
    勒戒或強制戒制之處遇程序，而應直接訴追處罰。
四、核被告張錦堂所為，係犯毒品危害防制條例第10條第1項、
    第2項之施用第一級、第二級毒品罪。其供施用而持有各該
    毒品之低度行為，應各為其施用之高度行為所吸收，均不另
    論罪。爰審酌被告曾因施用毒品經送觀察、勒戒二次執行完
    畢釋放，仍未知警惕，再犯本案之罪，足見其雖經觀察、勒
    戒之治療程序，仍未徹底戒除惡習遠離毒害，顯未能善體國
    家設置觀察、勒戒及戒治機構，協助毒品施用者戒除毒害之
    良法美意，惟念及施用毒品本質上係戕害自身健康之行為，
    尚未嚴重破壞社會秩序或侵害他人權益，暨其犯罪之動機、
    目的、所生危害及犯罪後坦承犯行，犯後態度良好等一切情
    狀，分別量處如主文所示之刑，並定其應執行之刑。
五、另案扣押之甲基安非他命6包（總毛重4.54公克)，係被告99
    年11月27日施用第二級毒品後所剩餘之物，已據被告於審理
    時供承在卷，應於其施用第二級毒品罪主文項下，依毒品危
    害防制條例第18條第1項前段規定，諭知沒收銷燬之。另案
    扣押之吸食器1組、玻璃球1個，亦係被告所有，供其99年11
    月27日施用第二級毒品所用之物，亦據其於本院審理中供述
    甚明，爰依刑法第38條第1項第2款規定，於其施用第二級毒
    品罪主文項下，併予宣告沒收。
據上論斷，應依刑事訴訟法第273條之1第1項、第299條第1項前
段，毒品危害防制條例第10條第1項、第2項、第18條第1項，刑
法第11條前段、第51條第5款、第38條第1項第2款，判決如主文
。
本案經檢察官施教文到庭執行職務。
中    華    民    國   100    年    3     月    18    日
                        刑事第四庭  法  官  陳義忠
以上正本證明與原本無異。
如不服本判決應於收受判決後10日內，向本院提出上訴書狀，並
應敘述具體理由;其未敘述上訴理由者，應於上訴期間屆滿後20
日內向本院補提理由書（均須按他造當事人之人數附繕本）「切
勿逕送上級法院」。
中    華    民    國   100    年    3     月    18    日
                                    書記官  吳曉玟
附錄本案論罪科刑法條全文：
毒品危害防制條例第10條
施用第一級毒品者，處 6 月以上 5 年以下有期徒刑。
施用第二級毒品者，處 3 年以下有期徒刑